臺灣臺南地方法院刑事判決　　　　　　　95年度訴字第1019號
公　訴　人　臺灣臺南地方法院檢察署檢察官
被　　　告　乙○○
指定辯護人　林瑞成律師
　　　　　　宋金比律師
上列被告因強盜案件，經檢察官提起公訴（95年度偵緝字第804
號），本院判決如下：
    主  文
乙○○犯準強盜罪，累犯，處有期徒刑柒年陸月。
    事  實
一、乙○○前因竊盜案件，經臺灣高等法院臺南分院判處有期徒
    刑七月確定，於民國94年6月3日執行完畢。猶不知悔改，於
    95年2月1日下午，駕駛其女兒丙○○所有之車號CV-6365號
    自小客車，前往臺南縣七股鄉黑面琵鷺保護區賞鳥亭附設停
    車場，於同日下午16時40許，竟基於意圖為自己不法所有之
    犯意，趁無人注意之際，破壞停放在該停車場內，由丁○○
    所有之車號UP-8922號自小客車車門門鎖，竊取甲○○所有
    置於車內之肩包一個，並將肩包內之現金新臺幣（下同）6
    千元藏置在其口袋內，得手後正欲離去之際，適為丁○○及
    甲○○返回發覺，丁○○見狀遂上前抓住乙○○胸口衣服，
    制止其離開，並由甲○○以行動電話報警，此時乙○○乃向
    丁○○求饒，並將竊得之現金6千元及欲賠償丁○○車鎖損
    壞之1千5百元由口袋掏出丟棄在地上，繼而整個人癱在地上
    扭動意圖掙脫丁○○，同時向其停放旁邊約3公尺遠之車號
    CV-6365號自小客車方向挪動，隨後乙○○為脫免逮捕，又
    趁隙出手打掉丁○○抓住其胸口之手臂，當場對丁○○之身
    體實施強暴行為，並藉此掙脫丁○○之逮捕，而迅速駕駛上
    開車號CV-6365號自小客車逃離現場。
二、案經臺南縣警察局佳里分局報請臺灣臺南地方法院檢察署檢
    察官偵查起訴。
    理  由
一、訊據被告乙○○矢口否認有何犯行，辯稱：伊身體不好，過
    年期間在住院。又證人甲○○到庭稱去撿拾皮包時與竊賊有
    相當距離，其於撿完皮包後，過去丁○○旁時，該人也已進
    入車內，因此，甲○○應該沒有正面看過該竊賊，且又係指
    認照片，其後重複指認，實際上常常產生誤差，故而甲○○
    之指認應不可信。又證人於警詢、偵查中曾經陳述該人是趁
    著他們不注意時，就跑到車內去了，且沒有傷害證人的行為
    ，而重踩油門之行為只是純粹要離開現場，是人之常情，不
    應依此論為準強盜罪行云云。經查：
  (一)證人即被害人丁○○業對被告上揭犯行指訴綦詳，證人丁○○並到庭證稱：「（檢察官問：從你發現到該人離開的時間
    ，約有多久？）約有十幾分鐘。（檢察官問：這十幾分鐘間
    ，有無清楚看到該人容貌？）有。（檢察官問：現在還有無
    印象？）有。（檢察官問：在庭被告是否你該日所遇見之該
    人？）很像，但是已經瘦很多。當時該人感覺比較胖。」等
    語（見本院卷第72 -73頁）。經提示偵緝卷第10頁緝獲被告
    時之照片予證人指認，證人丁○○即證陳該照片之人即是當
    日竊取甲○○皮包之人無誤。而經本院比對照片與到庭之被
    告，被告確實較緝獲時消瘦許多，且證人丁○○抓住行竊之
    人時，竊賊乃央求證人放過他，但證人不同意，致兩人相持
    約十餘分鐘，則證人與竊賊在如此近之距離下當已看清竊賊
    之面貌，故其指認應不致有誤。證人丁○○又證稱：「（辯
    護人問：於警局指認該人人別，當時如何指認？）當時剛剛
    發生，記憶比較清楚，主要是嘴唇的特徵，警察拿了三、四
    張照片讓我指認，我很快就認出來。指認出來之後，警察也
    告訴我，我所說的該車牌，就是我指認的那人的女兒的車子
    。」等語（見本院卷第75頁）。證人於警局雖只是指認照片
    ，但並非以單一照片指認，警方係同時以三、四張照片供證
    人指認，證人仍一眼指認出被告就是竊賊，足徵證人之指認
    應無錯誤之虞。
  (二)再證人即被害人甲○○亦結證稱：「（檢察官問：整個過程
    中，有無清楚看見該人容貌？）有。（檢察官問：現在有無
    印象？）有。（檢察官問：該人是否就是在庭被告？）是的
    （點頭）。（檢察官問：是否確定在庭被告就是該人？）是
    的。」等語（見本院卷第78頁）。證人甲○○雖走到車後撿
    回皮包而距離竊賊較遠，但其相距亦不過一個車身約2、3公
    尺遠的距離，因此，證人所證已看清竊賊容貌即在庭被告等
    語，自可堪採信。同時證人甲○○證述於竊賊駕車逃跑時即
    以手機記下該車末四碼（見本院卷第78頁），自無可能記錯
    車牌號碼！若是證人指認被告有誤，焉有如此巧合，所指認
    之CV-6365號自小客車車主又正好是被告女兒呢！
  (三)此外，被告雖辯稱「伊身體不好，過年期間在住院。」云云
    ，惟被告就案發當時其人在住院乙節並未舉證已實其說。況
    被告於本院95年8月11日準備程序中則是辯稱「95年2月1日
    當日10點多，我應邀去打麻將」云云（見本院卷第33頁）。
    被告所辯前後不一，殊不足採信。
  (四)另被告辯稱未施強暴行為脫免逮捕云云，證人丁○○已證陳
    當時其用手抓住被告胸前，被告扭到自己車子旁時，用手把
    證人的手打掉等語，雖證人並未因此而受傷，但被告已施用
    不法腕力乃至為明確。被告所辯無非事後畏罪卸責之詞，不
    足採信。此外，復有贓物認領保管單1紙、案發現場圖及現
    場照片在卷可參，被告施用強暴行為以脫免逮捕之犯行，事
    證已臻明確，其犯行洵堪認定。
  (五)至於證人丁○○、甲○○雖均證稱竊賊所駕車輛為白色，與
    CV-6365號車之車籍資料作業詳細畫面所載該車顏色為銀色
    乙點固有未符，然查證人2人於95年2月1日案發當日在警詢
    筆錄中則皆指稱被告所駕之車輛為「銀色嘉年華自小客車」
    ，核與CV-6365號車所登載之顏色相符。警詢筆錄製作時乃
    本案甫發生過不久，則證人當時之記憶應最為清楚正確。又
    被告掙脫證人之逮捕後迅速駕車逃逸，時間極其短促不過10
    餘秒，而兩位證人於審理時到庭證述已距案發當時相隔一年
    多，則證人所為記憶與警詢時有所不合亦屬人情之常，因此
    ，尚難僅因證人指認車輛之顏色不符乙點即卸免被告之罪責
    ，併予說明。
二、核被告乙○○所為，係犯刑法第329條之準強盜罪及同法第
    354條之毀損罪。被告有如犯罪事實欄所載執行完畢之前科
    紀錄，此有卷附臺灣高等法院被告全國前案紀錄表可稽，茲
    於五年以內再故意犯本件有期徒刑以上之罪，不論依修正前
    之刑法第47條，或修正後之刑法第47條第1項之規定，均構
    成累犯，對被告而言並無有利或不利之情形，自不生新舊法
    比較之問題，應逕依修正前之刑法第47條，論以累犯，並加
    重其刑。又查被告行為後，94年1月7日修正公布之刑法，自
    95年7月1日施行，修正後之刑法刪除第55條關於牽連犯之規
    定。本件被告所犯上開準強盜罪及毀損罪具有方法結果之牽
    連犯關係，依修正前即行為時之規定，應從一重之準強盜罪
    處斷；依修正後之刑法既已刪除牽連犯之規定，則所犯上述
    2罪應依數罪併罰之規定分論併罰。則比較新舊法之規定，
    修正後之規定並非較有利於被告，依刑法第2條第1項之規定
    ，應適用行為時之法律，即適用修正前刑法第55條牽連犯之
    規定，從一重之準強盜罪處斷。再公訴意旨雖未就毀損罪部
    分起訴，惟被害人丁○○業於警詢中已表明告訴之意思（見
    警卷第11頁），本院復認被告所犯準強盜罪及毀損罪間具有
    牽連犯關係，為裁判上一罪，則毀損罪部分自為起訴效力所
    及，本院自得併予審理，併予敘明。爰審酌被告之素行、犯
    爰審酌被告素行不佳有多次竊盜前科，本次又於竊盜後為脫
    免逮捕施強暴行為，其犯罪之目的、手段、對社會治安之危
    害非輕及犯後始終否認犯行飾詞狡辯態度不佳等一切情狀，
    量處如主文所示之刑，以資懲儆。
三、據上論斷，應依刑事訴訟法第299條第1項前段，刑法第2條
    第1項前段、第329條、第354條、修正前刑法第55條、第47
    條，刑法施行法第1條之1，判決如主文。
中　　華　　民　　國　　96　　年　　3　 　月　　22　　日
　　　　　　　刑事第八庭    審判長法  官　彭喜有
　　　　　　　　　　　　　　      法　官　王慧娟
　　　　　　　　　　　　　　      法　官　李東柏
以上正本證明與原本無異。
如不服本判決，應於判決送達後10日內，向本院提出上訴書狀。
        　　　　　　　　　　書　記　官　黃傳鈞
中　　華　　民　　國　　96　　年　　3　 　月　　22　　日
附錄本件論罪科刑法條全文：
中華民國刑法第329條：
竊盜或搶奪，因防護贓物、脫免逮捕或湮滅罪證，而當場施以強
暴脅迫者，以強盜論。
中華民國刑法第328條第1項：
意圖為自己或第三人不法之所有，以強暴、脅迫、藥劑、催眠術
或他法，至使不能抗拒，而取他人之物或使其交付者，為強盜罪
，處5年以上有期徒刑。
